【裁判字號】    98,審自,22
【裁判日期】    980710
【裁判案由】    違反著作權法
【裁判全文】
臺灣高雄地方法院刑事判決              98年度審自字第22號
自   訴   人  新品瓦斯安全設備股份有限公司
兼法定代理人  乙○○
被        告  強棒出擊企業有限公司
兼  代 表 人  甲○○
              丁○○原名丙○.
被        告  微笑有限公司
代   表   人  丁○○原名丙.
上列被告因違反著作權法案件，經自訴人提起自訴，本院判決
如下：
    主  文
本件自訴不受理。
    理  由
一、自訴意旨略以：被告強棒出擊企業有限公司（下稱強棒出擊
    公司）、甲○○、丁○○、微笑有限公司（下稱微笑公司）
    侵害自訴人之著作權，共犯台港京公司及董事長侯正雄等因
    經臺灣高等法院高雄分院以92年度上更(二)字第1 號判決有罪
    確定，上開被告強棒出擊公司、甲○○、丁○○、微笑公司
    之犯行經自訴人訴請臺灣高雄地方法院檢察署檢察官偵查（
    97年度偵字第34053 號、98年度偵字第12756 號），惟迄今
    尚未起訴，乃改提自訴，請求調卷並引用之。
二、經本院調取臺灣高雄地方法院檢察署84年度偵字第16292 號
    、93年度發查字第5279號、97年度偵字第34053 號、98年度
    偵字第12756 號等卷宗，自訴人於該案對上開被告提起告訴
    意旨略以：
 (一) 被告甲○○為被告強棒出擊公司之負責人，被告丁○○係被
    告微笑公司之負責人且係遠寶國際股份有限公司（下稱遠寶
    公司）之經銷商。被告甲○○、丁○○明知許革非經營之民
    安瓦斯實業有限公司（下稱民安公司）、遠寶國際股份有限
    公司（下稱遠寶公司）生產製造之MA415 型瓦斯防爆器之科
    技工程設計圖及面板圖形係自訴人乙○○所享有著作權之圖
    形及美術著作（著作權證號：81年7 月16日台內著字第1172
    98號、81年7 月13日台內著字第117275號），竟與詹洪嬌、
    林天風、黃泉斗（後2 人業經臺灣高等法院高雄分院以92年
    度上更(二)字第1 號判處有罪確定）基於散布侵害他人著作財
    物權重製物之犯意聯絡，自民國83年10月間起，經被告丁○○居中介紹台港京國際開發股份有限公司（下稱台港京公司
    ）及強棒公司向許革非經營之遠寶公司購買侵害自訴人著作
    權之MA415 型瓦斯防爆器並透過全省有線電視台第四台公開
    販賣。嗣經自訴人於84年7 月15日寄發存證信函告知台港京
    公司不得販賣後，仍於84年7 月21日向遠寶公司購買MA415
    型瓦斯防爆器欲販賣予不特定人牟利。自訴人遂於84 年8月
    17日向高雄市政府警察局新興分局提出告訴，並前往台港京
    公司設在高雄市○○○路251 號19樓之2 搜索時，扣得台港
    京公司於84年7 月21日向遠寶公司購買民安牌415 型瓦斯防
    爆器24個之「新莊倉儲中心訂購單」2 紙、「新莊發貨部進
    貨驗收單」1 紙、同年7 月15台港京企業集團「台北士林分
    公司發貨部驗收單」1 紙、現有庫存明細表15張、廠商連絡
    資料表5 張、使用說明表、廣告產品表各一張、民安牌瓦斯
    安全自動控制調整器空盒子1 個等物。
 (二) 被告丁○○明知許革非經營之民安公司及遠寶公司生產製造
    之MA500 型瓦斯防爆器之科技工程設計圖及面板圖形係自訴
    人乙○○所享有著作權之圖形及美術著作（著作權證號：81
    年7 月16日台內著字第117298號、81年7 月13日台內著字第
    117273號），竟於87年間與許革非、詹洪嬌基於散布侵害他
    人著作財物權重製物之犯意聯絡，向遠寶公司購買MA500 型
    瓦斯防爆器後，透過全省有線電視台販賣MA500 型瓦斯防爆
    器予不特定之人。嗣經自訴人於87年6 月9 日向有線電視台
    購得微笑公司販賣之A500型瓦斯防爆器1 個，始知上情。因
    認被告丁○○、甲○○、強棒公司、微笑公司均涉犯修正前
    著作權法第94條以犯第93條第3 款為常業罪嫌云云。
三、按同一案件經檢察官依刑事訴訟法第228 條規定開始偵查者
    ，除告訴乃論之罪經犯罪之直接被害人提起自訴者外，不得
    再行自訴，同法第323 條第1 項規定甚明。其立法理由為：
    「為避免利用自訴程序干擾檢察官之偵查犯罪，或利用告訴
    ，再改提自訴，以恫嚇被告，同一案件既經檢察官依法開始
    偵查，告訴人或被害人之權益當可獲保障，爰修正第1 項檢
    察官『依第228 條規定開始偵查』，並增列但書，明定告訴
    乃論之罪之除外規定。」，故本規定之立法目的，旨在限制
    自訴，防杜同一案件重複起訴之雙重危險，及避免同一案件
    經不起訴復遭自訴之訴訟結果矛盾。而本規定所謂「開始偵
    查」，係指檢察官依同法第228 條之規定，知有犯罪嫌疑而
    開始偵查者而言；至「同一案件」係指所訴兩案之被告相同
    ，被訴之犯罪事實亦屬同一者。次按不得提起自訴而提起者
    ，應諭知不受理之判決，刑事訴訟法第334 條定有明文。
四、查自訴人認被告涉犯修正前著作權法第94條罪嫌，而該罪依
    修正前之著作權法第100 條但書規定，係非告訴乃論。自訴
    人於93年11月10日具狀請求檢察官追訴上開被告，其刑事告
    訴狀經臺灣高雄地方法院檢察署收受，檢察官因而知有犯罪
    嫌疑，並於93年11月17日分案偵查，此有自訴人所提請求追
    訴共犯法人侵害著作權刑事告訴狀（見臺灣高雄地方法院檢
    察署93年度發查字第5279號偵查卷宗第4 頁）在卷可稽，自
    訴人就同一非告訴乃論之罪，於檢察官依法開始偵查後改提
    自訴，其自訴顯不合法，依法自應加以駁回。揆之前揭說明
    ，爰不經言詞辯論，逕為不受理之判決。
五、又提起自訴，應委任律師行之，此亦為刑事訴訟法第319 條
    第2 項所明定。查自訴人提起本件自訴，未委任律師行之，
    惟因本件有上開不得提起自訴之情形，爰未裁定命自訴人補
    正，附此敘明。
據上論結，依刑事訴訟法第323 條第1 項、第334 條、第343 條
、第307條，判決如主文。
中    華    民    國    98    年    7     月    10    日
                  刑事第十庭   審判長法  官  李淑惠
                                     法  官  吳金芳
                                     法  官  蔡書瑜
以上正本證明與原本無異。
如不服本判決應於收受送達後10日內向本院提出上訴書狀，並應
敘述具體理由；如未敘述上訴理由者，應於上訴期間屆滿後20日
內向本院補提理由書（均須按他造當事人之人數附繕本）「切勿
逕送上級法院」。
中    華    民    國    98    年    7     月    10    日
                                     書記官  楊明月


司法院資訊處製作；財團法人民間司法改革基金會備份。
